臺灣雲林地方法院刑事判決
110年度訴字第474號
公  訴  人  臺灣雲林地方檢察署檢察官
被      告  張耕忞


指定辯護人  本院公設辯護人許俊雄
上列被告因違反毒品危害防制條例案件，經檢察官提起公訴（11
0年度偵字第5439號），本院判決如下：
    主  文
張耕忞犯販賣第三級毒品未遂罪，處有期徒刑貳年。緩刑伍年，
緩刑期間付保護管束，並應於本判決確定之日起參年內，向指定
之政府機關、政府機構、行政法人、社區或其他符合公益目的之
機構或團體，提供貳佰肆拾小時之義務勞務，及接受法治教育課
程壹場次。扣案如附表編號1至2所示之物均沒收。
    事  實
一、張耕忞明知愷他命為毒品危害防制條例第2條第2項第3款列
    管之第三級毒品，不得販賣、持有，竟仍基於販賣第三級毒
    品以營利之犯意，於民國110年7月5日某時許，以扣案如附
    表編號2所示之手機連接網路社群軟體TikTok，以暱稱「哈
    哈」刊登「台中営」之暗示販賣愷他命之訊息。適雲林縣警
    察局員警執行網路巡邏時，察覺有異，為追查販賣毒品案件
    ，遂喬裝為買家，於同年月16日21時24分許，透過通訊軟體
    WeChat與暱稱「kenny880529」之張耕忞聯繫購買愷他命之
    價格及數量後，雙方即相約於110年7月16日21時14分許，至
    雲林縣○○鎮○○路000號之晶棧汽車旅館進行交易，並約定買
    賣條件為4公克愷他命售價新臺幣（下同）9,000元，油錢補
    貼及跨縣市服務費用計1,500元，共計10,500元。嗣張耕忞
    因行程延宕，雙方改約在雲林縣○○鎮○○路000號前見面，而
    於同年月21日16時20分許，張耕忞在交付依約攜帶之如附表
    編號1所示之第三級毒品愷他命1包（驗餘淨重3.3864公克）
    之際，經員警表明身分當場逮捕，交易因此未遂，並扣得如
    附表編號1至2所示之物，始查悉上情。
二、案經雲林縣警察局移送臺灣雲林地方檢察署檢察官偵查起訴
    。
    理  由
壹、程序方面：
　　本案以下關於被告以外之人於審判外之陳述，檢察官、被告
    張耕忞及其辯護人迄至本案言詞辯論終結，均同意該等卷證
    之證據能力（見本院卷第41、77頁），本院審酌該等證據作
    成時之情況，並無違法取證或其他瑕疵，認為適於作為本案
    認定犯罪事實之依據，依刑事訴訟法第159條之5第1項規定
    ，該等供述證據自得為本案之證據使用；其餘引用之非供述
    證據，均與本案犯罪待證事實具有證據關聯性，且無證據證
    明有何違法取證之情事，並經本院於審理期日依法踐行調查
    證據程序，亦得為本案之證據使用。
貳、實體方面：
一、認定犯罪事實所憑之證據及理由：
  ㈠上開犯罪事實，業據被告於警詢、偵查及本院審理時均坦承
    不諱（見警卷第15頁；偵卷第105頁；本院卷第41、76頁）
    ，並有雲林縣警察局職務報告1份（見偵卷第19頁）、員警
    與被告在社群軟體TikTok之聯繫紀錄截圖5張（見偵卷第21
    至23頁）、員警與被告在通訊軟體WeChat之聯繫紀錄截圖45
    張（見偵卷第25至47頁）附卷可稽，及扣案如附表編號1至2
    所示之物可資佐證。又扣案如附表編號1所示之第三級毒品
    愷他命1包（驗餘淨重3.3864公克），經送鑑定後，認含有
    第三級毒品愷他命成分，有衛生福利部草屯療養院110年8月
    2日草療鑑字第1100700340號鑑驗書1份（見偵卷第149至151
    頁）在卷可稽，足認被告之任意性自白與事實相符，堪予採
    信。
  ㈡販賣毒品係嚴重違法行為，非可公然為之，亦無公定之價格
    ，不論任何包裝，均可任意分裝增減分量，而每次買賣之價
    量，亦可能隨時依雙方間之關係深淺、資力、需求量及對行
    情之認知、來源是否充裕、查緝是否嚴緊，購買者被查獲時
    供述購買對象之可能性風險之評估等，因而異其標準，並機
    動調整，非可一概而論，販賣毒品者從「價差」、「量差」
    或「調整純度」謀取利潤方式雖有差異，然其圖利之目的則
    屬相同，且政府取締販賣毒品嚴格，取得不易，對於販賣者
    之處罰亦重，苟無利可圖，應無甘冒被查緝法辦重刑之危險
    ，而平白為無償轉讓毒品之可能，其意圖營利之非法販賣行
    為至為昭然。查被告與佯裝買家之員警間並無深刻交情或其
    他密切關係，倘無從中賺取買賣價差牟利之意圖，豈會甘冒
    重典之危而涉險交易，佐以被告於本院審理時供稱：伊有賺
    取價差等語(見本院卷第41頁)，足認被告主觀上確係基於營
    利意圖而販賣第三級毒品一節甚明。
  ㈢綜上所述，本案事證明確，被告前揭犯行洵堪認定，應依法
    論科。
二、論罪科刑：
　㈠按刑事偵查技術上所謂之「釣魚偵查」，係指對於原已犯罪
    或具有犯罪故意之人，以設計引誘之方式，使其暴露犯罪事
    證，而加以逮捕或偵辦而言，此乃純屬偵查犯罪技巧之範疇
    ，並未違反憲法對於基本人權之保障，且於公共利益之維護
    有其必要性。警方為求破案，授意執勤員警佯裝購毒而與毒
    販聯繫，經毒販允諾，依約攜帶毒品交付予佯裝購毒之人，
    旋為埋伏員警當場查獲者，於此誘捕偵查案件，販毒者雖有
    販毒之故意，且依約攜帶毒品前往交付，並已著手實施販毒
    之行為，然因係受警員引誘偽稱欲購買毒品，警員原無買受
    毒品之意思，其虛與買賣毒品，意在辦案，以求人贓俱獲，
    伺機逮捕，實際上不能真正完成買賣毒品之行為，而應僅論
    以販賣毒品未遂罪（最高法院93年度台上字第1159號、100
    年度台上字第4498號判決意旨參照）。本案被告透過網路與
    偽裝買家之員警談妥交易內容後，攜帶扣案之第三級毒品愷
    他命1包至約定地點，販售予佯裝購毒之員警，嗣經警表明
    身分而遭查獲，其既已著手實施販賣毒品行為，因員警欠缺
    購買真意而不遂，應屬未遂犯。是核被告所為，係犯毒品危
    害防制條例第4條第6項、第3項販賣第三級毒品未遂罪。又
    被告所持有扣案之第三級毒品愷他命，純質總淨重未達5公
    克以上，此部分持有自不成罪，尚不生本案販賣第三級毒品
    未遂高度行為吸收持有第三級毒品低度行為之問題。
　㈡刑之減輕部分：
　⒈被告已著手販賣第三級毒品，然因員警實施誘捕偵查而不遂
    ，為未遂犯，應依刑法第25條第2項規定，按既遂犯之刑度
    減輕其刑。
　⒉被告就本案犯行，已於偵查及審理中均自白犯行，已如前述
    ，應依毒品危害防制條例第17條第2項規定減輕其刑，並與
    前開未遂減輕部分依法遞減之。
　⒊被告雖供稱毒品來源係暱稱「八方雲集」之人，然被告並未
    提出其毒品來源之具體資料，經檢警追查後，未因被告供述
    而查獲其毒品來源等情，有臺灣雲林地方檢察署110年10月2
    5日雲檢原正110偵5439字第1109028461號函、雲林縣警察局
    110年11月4日雲警少字第1100047520號函暨職務報告各1份
    （見本院卷第51、53至55頁）在卷可憑，因此無法逕依毒品
    危害防制條例第17條第1項之規定予以減輕其刑。
　㈢爰審酌被告正值青壯，明知愷他命對人體造成危害，竟仍欲
    販售上開毒品圖利，助長毒品氾濫，行為誠屬可議，復考量
    被告坦承犯罪，亦有配合警方查緝上手，犯後態度良好，本
    件當場遭警察查獲而未遂，及其販賣對象、數量及所生危害
    均非甚鉅等節；另衡以其自陳之高中畢業智識程度、待業中
    、現與父母、弟弟同住、舅舅領有中度身心障礙證明之家庭
    、生活、經濟狀況等一切情狀，量處如主文所示之刑。
　㈣被告固另因詐欺案件，甫經臺灣臺中地方法院於110年12月27
    日以110年度簡字第932號、第1088號判決判處有期徒刑3月
    ，併科罰金1萬元，緩刑3年，緩刑期間付保護管束，並應依
    該判決所檢附之調解筆錄內容向被害人支付損害賠償，及接
    受法治教育1場次，迄今尚未確定等情，有前開判決、本院
    公務電話紀錄單各1份(見本院卷第99至107頁)附卷可參。惟
    按刑法第74條第1項第1款所謂受有期徒刑以上刑之宣告，係
    指宣告其刑之裁判確定者而言（司法院院解字第2918號解釋
    、最高法院54年台非字第148號判決先例、87年度台非字第1
    68號判決、83年度台非字第51號判決意旨參照）。是依上開
    說明，及卷附臺灣高等法院被告前案紀錄表，應認被告於本
    案判決前未曾因故意犯罪受有期徒刑以上刑之宣告確定。又
    被告於本案發生時僅22歲，其因一時思慮不周，觸犯刑章，
    然於為警查獲時，即坦承犯行且主動表示願意配合員警查緝
    上游，足徵被告勉力彌補其所犯過錯，確有悔意，復佐以緩
    刑宣告處遇之立法目的，亦有期待被告在不受刑罰執行之前
    提下，能於社會中本於自由意志對自己為負責任之生活，使
    之自我負責不再故意犯罪，以增進其法律上誡命之履行，並
    降低其法敵對意識，故本院認被告已深具悔意，經此偵、審
    程序及科刑之教訓，當已知所警惕，信無再犯之虞，本院認
    對被告所宣告之刑，以暫不執行為適當，爰依刑法第74條第
    1項第1款規定，併予宣告緩刑5年，以啟自新。又被告所犯
    為侵害社會法益之罪，並命其應於本判決確定之日起3年內
    ，向指定之政府機關、政府機構、行政法人、社區或其他符
    合公益目的之機構或團體，提供240小時之義務勞務，另其
    觸犯本罪顯係未能對於法律規範有所瞭解，為使被告於緩刑
    期間，能尊重法律規範，強化法治觀念，爰命被告應於本判
    決確定之日起3年內，接受法治教育課程1場次，並另付保護
    管束，以觀後效。
三、沒收之說明：
　㈠查獲之毒品部分：
　  按毒品危害防制條例第18條第1項後段應沒入銷燬之毒品，
    指查獲施用或持有之第三、四級毒品而言，倘係查獲販賣第
    三、四級毒品，既屬同條例相關法條明文規定處罰之犯罪行
    為，即非該條項應依行政程序沒入銷燬之範圍，應回歸刑法
    之適用，依刑法第38條第1項之規定沒收之（最高法院109年
    度台上字第1301號判決意旨參照）。查扣案如附表編號1所
    示之第三級毒品愷他命（驗餘淨重3.3864公克），經鑑驗結
    果，確含有第三級毒品愷他命之成分，屬違禁物，並為被告
    本案販賣毒品未遂犯行所持之毒品，應依刑法第38條第1項
    規定宣告沒收，又盛裝前開毒品之包裝袋，沾附有毒品殘渣
    ，依現行技術客觀難以完全析離，且無析離之實益與必要，
    是應整體視為毒品，併予諭知沒收或沒收銷燬，至鑑驗所耗
    損之部分既已滅失，無庸宣告沒收。
　㈡供犯罪所用之物部分：　　
　　按犯毒品危害防制條例第4條之罪者，其供犯罪所用之物，
    不問屬於犯罪行為人與否，應依毒品危害防制條例第19條第
    1項規定沒收。查扣案如附表編號2所示之手機1支（含門號0
    000-000000號SIM卡1張），為被告所有並供本案販賣毒品所
    用之物，業據被告供承在卷(見本院卷第41至42頁)，應依上
    開規定宣告沒收。
據上論斷，應依刑事訴訟法第299條第1項前段，毒品危害防制條
例第4條第6項、第3項、第17條第2項、第19條第1項，刑法第11
條、第25條第2項、第74條第1項第1款、第2項第5款、第8款、第
93條第1項第2款、第38條第1項，判決如主文。
本案經檢察官林柏宇提起公訴，檢察官魏偕峯到庭執行職務。
中　　華　　民　　國　　111 　年　　1 　　月　　13　　日
                  刑事第四庭　審判長法　官　許佩如

                                    法  官  黃玥婷

                                    法  官  廖奕淳
以上正本證明與原本無異。
如不服本判決應於收受判決後 20 日內向本院提出上訴書狀，並
應敘述具體理由；其未敘述上訴理由者，應於上訴期間屆滿後
20 日內向本院補提理由書（均須按他造當事人之人數附繕本）
。「切勿逕送上級法院」。
                                書記官  陳玫燕
中　　華　　民　　國　　111 　年　　1 　　月　　13　　日
附錄本案論罪科刑法條：
毒品危害防制條例第4條
製造、運輸、販賣第一級毒品者，處死刑或無期徒刑；處無期徒
刑者，得併科新臺幣3千萬元以下罰金。
製造、運輸、販賣第二級毒品者，處無期徒刑或10年以上有期徒
刑，得併科新臺幣1千5百萬元以下罰金。
製造、運輸、販賣第三級毒品者，處7年以上有期徒刑，得併科
新臺幣1千萬元以下罰金。
製造、運輸、販賣第四級毒品者，處5年以上12年以下有期徒刑
，得併科新臺幣5百萬元以下罰金。
製造、運輸、販賣專供製造或施用毒品之器具者，處1年以上7年
以下有期徒刑，得併科新臺幣1百50萬元以下罰金。
前五項之未遂犯罰之。
附表：
編號 扣案物品名稱 備　　註 1 第三級毒品愷他命1包（含包裝袋1個） 送驗淨重：3.3955公克 驗餘淨重：3.3864公克 2 iPhone手機1支（含門號0000-000000號SIM卡1張）